臺灣臺中地方法院刑事裁定　　　　　　　 100年度聲字第25號
聲　請　人
即 被告 之
選任辯護人　楊雯齡律師
被　　　告　黃驛凱
上列聲請人因被告違反毒品危害防制條例案件（本院99年度訴字
第3607號），聲請具保停止羈押，本院裁定如下：
    主  文
聲請駁回。
    理  由
一、聲請意旨略以：被告黃驛凱就被訴販賣第三級毒品犯行，業
    已坦承，願對己身過錯負責；而其被訴販賣第二級毒品部分
    ，被告雖否認販賣，但本件並無傳訊證人必要，相關證物亦
    經查扣，本件確無勾串或滅證之虞。且被告黃驛凱家中尚有
    妻子吳秋如、幼子黃ＯＯ（民國94年7月6日生，年僅五歲）
    需要撫養照顧，而被告黃驛凱為家庭經濟支柱，其亦無拋下
    髮妻稚子獨自逃亡可能。又農曆春節將屆，被告全家實盼能
    團圓等情；准予被告交保候傳，靜待司法審判，被告定當隨
    傳隨到云云。
二、按被告及得為其輔佐人之人或辯護人，得隨時具保，向法院
    聲請停止羈押，為刑事訴訟法第110條第1項所明定。經查本
    件聲請交保狀係由被告黃驛凱之選任辯護人提出（於99年12
    月28日具狀），且上開聲請狀雖列載有被告黃驛凱名義，然
    未據被黃驛凱告簽署，應認係由被告黃驛凱之選任辯護人楊
    雯齡律師聲請具保停止羈押，合先敘明。
三、次按依刑事訴訟法第101 條第1項第3款及第101條之2之規定
    ，法官決定羈押被告之要件有四：犯罪嫌疑重大，有法定之
    羈押事由，有羈押之必要（即非予羈押，顯難進行追訴、審
    判或執行），無同法第114 條不得羈押被告之情形。是被告
    縱符合同法第101 條第1項第3款之羈押事由，法官仍須就犯
    罪嫌疑是否重大、有無羈押必要、有無不得羈押之情形予以
    審酌，固非謂一符合該款規定之羈押事由，即得予以羈押。
    惟刑事訴訟法第101 條第1項第3款規定之羈押，係因被告所
    犯為死刑、無期徒刑或最輕本刑為5 年以上有期徒刑之罪者
    ，其可預期判決之刑度既重，該被告為規避刑罰之執行而妨
    礙追訴、審判程序進行之可能性增加，國家刑罰權有難以實
    現之危險，該規定旨在確保訴訟程序順利進行，使國家刑罰
    權得以實現，以維持重大之社會秩序及增進重大之公共利益
    ，其目的洵屬正當，被告犯上開條款之罪嫌疑重大者，仍非
    無相當理由認為其有逃亡、湮滅、偽造、變造證據或勾串共
    犯或證人等之虞，法院斟酌命該被告具保、責付或限制住居
    等侵害較小之手段，均不足以確保追訴、審判或執行程序之
    順利進行，始符合該條款規定，非予羈押，顯難進行追訴、
    審判或執行之要件，此際羈押乃為維持刑事司法權有效行使
    之最後必要手段，於此範圍內，尚未逾越憲法第23條規定之
    比例原則，符合司法院釋字第392 號、第653號、第654號解
    釋意旨，與憲法第8條保障人民身體自由及第16 條保障人民
    訴訟權之意旨，尚無違背（司法院大法官會議釋字第665 號
    解釋理由書宣示相類意旨，可供參考）。再者，羈押之必要
    與否，應按照訴訟進行程度及其他一切情事，由事實審法院
    斟酌認定，聲請停止羈押，除有同法第114 條各款所列情形
    之一不得駁回者外，准許與否，該管法院有自由裁量之權（
    最高法院56年度臺抗字第67號裁定意旨參照）。又所謂羈押
    必要性，係由法院就具體個案，依職權衡酌是否有非予羈押
    顯難保全證據或難以遂行訴訟程序者為依據，法院在不違背
    通常生活經驗之定則或論理法則時，依法有審酌認定之職權
    無疑。
四、經查：
  (一)本件被告黃驛凱因違反毒品危害防制條例案件，經本院訊問
    後，認其涉嫌販賣第二、三級毒品之犯罪嫌疑重大，所犯為
    最輕本刑5 年以上有期徒刑之罪，所涉重罪而有逃亡之虞，
    且尚未與證人對質，有事實足認有勾串證人之虞，非予羈押
    ，顯難進行審判，而有羈押之必要，於99年12月9 日執行羈
    押在案，並禁止接見、通信。嗣於本院99年12月24日行準備
    程序時，就被告否認販賣第二級毒品部分，因檢察官、被告
    及其辯護人並無聲請詰問證人，本院認無串證之虞，乃當庭
    諭知被告黃驛凱解除禁見迄今。
  (二)茲經本院於99年12月10日、99年12月24日進行準備程序，並
    依據卷內被告供述、證人證述、通信監察譯文及扣案物品等
    ，認為被告黃驛凱涉犯毒品危害防制條例第4條第2項之販賣
    第二級毒品、同條例第4條第3項之販賣第三級毒品等罪嫌均
    屬重大，且均係法定本刑最輕本刑5 年以上有期徒刑之重罪
    ，其刑事制裁較為嚴厲，逃亡之誘因亦隨之增加，被告逃匿
    以規避審判程序進行及刑罰執行之可能性甚高，有相當理由
    足認為其有逃亡之虞。至被告黃驛凱家中尚有妻子稚兒，與
    其是否即無逃亡之可能，並無必然之關係，是本院認本案仍
    有刑事訴訟法第101條第1項第1款、第3款之羈押原因，非予
    羈押，難以進行後續審理及執行，而有羈押之必要，無從以
    具保或其他手段替代。又被告黃驛凱所犯販賣第二、三級毒
    品罪，對社會治安、公共安全危害甚鉅，為確保日後審理及
    執行程序順利進行，及公眾利益之維護，羈押被告黃驛凱亦
    未違反比例原則。
  (三)至聲請人雖以被告黃驛凱家中尚有妻子吳秋如、年僅五歲之
    幼子需要撫養照顧，而被告黃驛凱為家庭經濟支柱，爰請求
    准予被告黃驛凱具保停止羈押云云。均屬有關個人經濟及家
    庭狀況而聲請具保停止羈押之事由，容與執行羈押係為確保
    審判程序有效進行之程序上考量迥異，亦難據為判斷其有無
    羈押理由及必要之根據，併為敘明。
五、綜上，本院認為被告羈押原因尚未消滅，所請具保停止羈押
    ，不能准許，應予駁回，爰依法裁定如主文。
中    華    民    國    100    年    1    月    11    日
                  刑事第十九庭  審判長法  官  林三元
                                      法  官  許金樹
                                      法  官  黃益茂
以上正本證明與原本無異。
如不服本裁定，應於收受送達後5日內向本院提出抗告狀。（應
附繕本）
                                      書記官  何淑鈴
中    華    民    國    100    年    1    月    11    日